臺灣新竹地方法院民事裁定  
109年度監宣字第357號
聲  請  人  林梅麗  
（下稱聲請人）        


相  對  人  
即受監護人  林吳春英
（下稱相對人）      

關  係  人  林梅雀  

            林文譔  


            林泰廷  

            林楠棠  

上列聲請人聲請許可處分受監護人財產事件，本院裁定如下：
    主    文
聲請人應於本裁定送達後20日內，補正如附表所示之不動產為被
繼承人林德欣（身分證統一編號：Z000000000號）之繼承人公同
共有之繼承登記，並提出已辦畢繼承登記之第一類土地、建物登
記謄本（均應揭露全體登記名義人之個人資料），逾期不補正，
即駁回聲請。
    理    由
一、按民法第759條規定「因繼承、強制執行、徵收、法院之判
    決或其他非因法律行為，於登記前已取得不動產物權者，應
    經登記，始得處分其物權」，「繼承人如欲分割因繼承而取
    得公同共有之遺產，因屬於處分行為，依民法第759條規定
    ，自非先經繼承登記，不得為之」（最高法院82年度台上字
    第1783號號裁判意旨參照））。準此，分割不動產之遺產屬
    處分行為之一種，於辦理繼承登記前，自不得請求分割遺產
    。又不動產之繼承登記，得由任何繼承人為全體繼承人聲請
    之，除經繼承人全體同意，得申請為分別共有之登記外，均
    應申請為公同共有之登記，此觀土地法第73條第1項及土地
    登記規則第120條第1項規定即明。由此可知，各繼承人毋須
    得全體繼承人之同意，即得『單獨』為全體繼承人申請為公同
    共有之繼承登記。又民法第1101條第1項、第2項規定「監護
    人對於受監護人之財產，非為受監護人之利益，不得使用、
    代為或同意處分。監護人為下列行為，非經法院許可，不生
    效力：一、代理受監護人購置或處分不動產。二、代理受監
    護人，就供其居住之建築物或其基地出租、供他人使用或終
    止租賃」，第1151條規定「繼承人有數人時，在分割遺產前
    ，各繼承人對於遺產全部為公同共有」；家事事件法第97條
    規定「家事非訟事件，除法律別有規定外，準用非訟事件法
    之規定」；非訟事件法第30條之1規定「非訟事件之聲請，
    不合程式或不備其他要件者，法院應以裁定駁回之。但其情
    形可以補正者，法院應定期間先命補正」。
二、經查：依聲請人之主張，相對人為被繼承人林德欣之其中之
    一之繼承人，林德欣遺有如附表所示之不動產遺產，又依其
    提出之土地、建物登記謄本，上開不動產尚未辦畢林德欣之
    繼承人公同共有之繼承登記，則聲請人聲請代理受監護人處
    分上開不動產，難謂已合於民法第759條規定。茲依家事事
    件法第97條準用非訟事件法第30條之1規定，命聲請人補正
    如主文所示（即本件各繼承人毋須得全體繼承人之同意，只
    要其中任何一位繼承人即得『單獨』為全體繼承人申請為公同
    共有之繼承登記）。逾期不補正，即駁回聲請。
三、又於聲請狀上兩造竟均指定同一送達代收人，亦自有違民法
    106條雙方代理之規定，應認相對人其送達代收人陳明有欠
    缺，且無法補正，應屬指定不合法而不生指定送達代收人之
    效力，亦併此指明。
四、爰裁定如主文。
中　　華　　民　　國　　109 　年　　12　　月　　31　　日
               家事法庭  法　　　官 林建鼎 
以上正本係照原本作成。
本裁定不得抗告。
中　　華　　民　　國　　109 　年　　12　　月　　31　　日
                          書  記  官 林毓青
附表：
編號 種類 坐落 面積(平方公尺) 權利範圍  1 土地 高雄市○○區○○段000地號 38.50平方公尺 全部  2 建物 高雄市○○區○○段00○號 24.39平方公尺 全部  3 土地 屏東縣○○鄉○○段0000地號 4720.26平方公尺 全部